臺灣板橋地方法院民事判決　　　　　　 94年度簡上字第115號
上　訴　人　甲○○
　　　　　　　　　　　　樓
被上訴人　　丙○○
上列上列當事人間債務人異議之訴事件，上訴人對於中華民國
94年4 月7本院三重簡易庭 第一審判決提起上訴，本院於
94年8月17日言詞辯論終結，判決如下：
    主  文
上訴駁回。
第二審訴訟費用由上訴人負擔。
    事  實
一、上訴人起訴主張：被上訴人前於民國93年7間，以鈞院93年
    度促字第18321號確定支付命令，向鈞院民事執行處聲請強
    制執行上訴人之財產，經以93年度執字第22079號案件（下
    稱系爭強制執行事件）受理，鈞院即依被告之指封，於93
    年8月18日查封上訴人所有坐落台北縣蘆洲市○○段九六地
    號土地（應有部分萬分之995）及其上門牌號碼同市○○路
    422巷35之1號5樓房屋（應有部分全部）（下稱系爭房地）
    。然上訴人當初僅向被上訴人借款新台幣（下同）21,000
    ，後已清償完畢，現在並未積欠被上訴人任何債務，而被上
    訴人前開支付命令所請求之款項，為其前夫乙○○所借用者
    ，與伊無涉，並據證人乙○○到庭證述屬實，本件自有消滅
    前開支付命令所載被上訴人請求之事由。為此，爰依強制執
    行法第14條第1項前段之規定，請求撤銷系爭強制執行事件
    就系爭房地所為之強制執行程序。並聲明原判決廢棄，撤銷
    鈞院93年度民執字第22079號強制執行程序。
二、被上訴人抗辯：上訴人確實有向伊借錢，借錢時曾簽發支票
    供擔保，但提示時遭退票，而上訴人所借款項有二筆是伊向
    銀行為信用貸款後將錢借給上訴人，分別是向台新銀行借
    150,000元及向美國運通銀行借100,000元，並經原審查證借
    款直接匯入上訴人之帳戶，另二人曾去泰國遊玩，上訴人曾
    借伊信用卡刷卡消費35,768元，又伊曾替原告代墊其參加訴
    外人黃雪霞所召集之互助會會錢52,000元，總計317,435元
    ，事後上訴人曾清償45,000元，尚欠272,435元未清償，並
    聲明駁回上訴等語。
三、兩造不爭執之事實
    上訴人主張被上訴人前於93年7月間，以本院93年度促字第
    18321號支付命令，向本院民事執行處聲請強制執行上訴人
    之財產，經以系爭強制執行事件受理，本院即依被上訴人之
    指封，於93年8月18日查封上訴人所有之系爭房地等事實，
    為被上訴人所不爭執，並經原審依職權調取系爭強制執行事
    件卷宗核閱屬實，堪信為真實。
四、本件爭點及本院判斷
    上訴人依據強制執行法第14條第1項提起債務人異議之訴，
    是否有妨礙或消滅債權之事由存在？
（一）惟按執行名義成立之後，如有消滅或妨礙債權人請求之事
      由發生，債務人得於強制執行終結前，向執行法院對債權
      人提起異議之訴。如以裁判為執行名義時，其為異議之原
      因之事實發生在前訴訟言詞辯論終結後者，亦得主張之，
      強制執行法第14條第1項定有明文。而提起此種債務人異
      議之訴，須以其主張消滅或妨礙債權人請求事由，係發生
      於執行名義成立後者，始得為之，若其主張此項事由在執
      行名義成立之前即已存在，則為執行名義之裁判縱有不當
      ，亦非異議之訴所能救濟。而確定之支付命令不僅有執行
      力，並有實體上確定力，若債務人嗣後得以訴訟予以否定
      ，即牴觸其確定力，故異議之原因事實，須發生於執行名
      義成立後，並須為新發生之事由，其理甚明。查本件被上
      訴人前聲請本院准予核發93年度促字第19321號支付命令
      後，該支付命令係於93年5月5日以寄存方式送達於上訴人
      ，依規定經10 日發生效力，而上訴人並未於支付命令送
      達後20日之不變期間內提出異議，該支付命已告確定，依
      民事訴訟法第521條第1項之規定，與確定判決有同一效力
      ，此經本院依職權調取前開支付命令卷宗核閱屬實。而上
      訴人於收受該支付命令後，若認該支付命令所據以請求之
      借款業已清償，即應於法定期間內聲明異議，使該支付命
      令失其效力，並於隨後之訴訟程序中為抗辯，乃上訴人竟
      不為異議之主張，而任由該支付命令確定，今再以該執行
      名義成立（即系爭支付命令確定）前已存在之事由，如借
      款業已清償及系爭借款為其前夫乙○○所借等情，提起本
      件異議之訴，與前揭法條所定債務人異議之訴之要件不符
      ，顯然無據。
（二）綜上述，上訴人依強制執行法第14條第1項前段之規定，
      提起本件債務人異議之訴，請求撤銷系爭強制執行事件就
      系爭房地所為之強制執行程序，為無理由，應予駁回。從
      而，原審為上訴人敗訴之判決，並無不合。上訴意旨指摘
      原判決不當，求予廢棄改判，為無理由，應予駁回。
五、本件事證已臻明確，兩造其餘攻擊防禦方法，經審酌與判決
    結果不生影響，爰不一一論述，附此敘明。
六、據上論結，本件上訴為無理由，依民事訴訟法第436條之1第
    3 項、第449條第1項、第78條，判決如主文。
中　　華　　民　　國　　94　　年　　8　　月　　31　　日
                    民事第三庭
                        審判長法　官
 　　　　　　　　       法　      官
                        法        官
以上正本係照原本作成
不得上訴。
中　　華　　民　　國　　94　　年　　8 　　月　　31　　日
